臺灣高雄地方法院刑事判決
111年度審金訴字第426號
公  訴  人  臺灣高雄地方檢察署檢察官
被      告  莊哲綸


上列被告因詐欺案件，經檢察官聲請以簡易判決處刑（111年度
偵字第8204、8829、8836、11652、11942號），本院認不應依簡
易判決處刑（原案號：111年度金簡字第313號），改依通常程序
審理，判決如下：
    主  文
本件公訴不受理。
    理  由
一、本件原聲請簡易判決處刑意旨略以：被告莊哲綸可預見一般
    取得他人金融帳戶常與財產犯罪有密切關聯，亦知悉詐欺集
    團等不法份子經常利用他人存款帳戶、提款卡、密碼以轉帳
    方式詐取他人財物，並藉此逃避追查，竟仍不違其本意，基
    於幫助詐欺取財及幫助洗錢之不確定故意，於民國110年9月9
    日14時23分許前某不詳時間，在不詳地點，以不詳方式，將
    其名下永豐商業銀行帳號000-00000000000000號帳戶(下稱本
    案永豐帳戶)資料等物，提供予真實姓名、年籍不詳之詐欺
    集團成員使用。嗣上開詐欺集團成員取得本案永豐帳戶後，
    即意圖為自己不法所有，基於詐欺取財及洗錢之犯意，於如
    附表一所示時間，以如附表一所示方式詐騙告訴人簡文婷、
    王麗菱、郭思辰、周妤潔、林俊佑等人，致其等均陷於錯誤
    ，分別依指示匯款如附表一所示之金額至本案永豐帳戶內，
    旋遭詐欺集團成員提領一空。因認被告涉犯刑法第30條第1項
    、第339條第1項幫助詐欺取財罪及刑法第30條第1項、洗錢
    防制法第14條第1項幫助洗錢罪嫌等語。
二、按已經提起公訴或自訴之案件，在同一法院重行起訴者，應
    諭知不受理之判決，並得不經言詞辯論為之，刑事訴訟法第
    303條第2款、第307條分別定有明文。所謂同一案件，乃指
    前後案件之被告及犯罪事實俱相同者而言，此包含事實上及
    法律上同一案件，舉凡自然行為事實相同、基本社會事實相
    同（例如加重結果犯、加重條件犯等）、實質上一罪（例如
    吸收犯、接續犯、集合犯、結合犯等）、裁判上一罪（例如
    想像競合犯等）之案件皆屬之。
三、經查：
　㈠臺灣高雄地方檢察署檢察官前以被告可預見提供金融機關存款
    帳戶之存摺、提款卡、密碼等物予他人使用，可能幫助詐欺
    集團作為詐欺犯罪工具之用，亦知悉詐欺集團等不法份子經
    常利用他人存款帳戶資料詐取他人財物，且提供存摺帳戶可
    能作為掩飾或隱匿他人實施詐欺犯罪所得財物之用，並逃避
    追查，竟仍基於上開結果之發生亦不違反其本意之幫助詐欺
    、幫助洗錢犯意，而於110年9月8日15時46分前之不詳時間
    ，在不詳地點，以不詳方式，將本案永豐帳戶之存摺、提款
    卡、網路銀行帳號密碼等資料，交予真實姓名、年籍不詳之詐
    欺集團成員使用。該詐欺集團成員取得本案永豐帳戶資料後
    ，即共同意圖為自己不法之所有，基於詐欺取財之犯意聯絡，
    由詐欺集團內某成員以附表二所示之方式，向告訴人李欣儀
    、歐玟利、被害人范鶯嬌施以詐術，致其等陷於錯誤，而依
    指示匯款至本案永豐帳戶內，詐騙集團成員再依集團指示將
    款項提領殆盡。因認被告涉犯刑法第30條第1項、第339條第
    1項幫助詐欺取財罪及刑法第30條第1項、洗錢防制法第14條
    第1項幫助洗錢罪嫌而聲請簡易判決處刑，於111年7月1日繫
    屬於本院，由本院以111年度金簡字第272號案件審理中（下
    稱前案）等情，有該署111年度偵緝字第435、437、438、43
    9號、111年度偵字第11234號聲請簡易判決處刑書、臺灣高
    等法院被告前案紀錄表附卷可稽。
　㈡本案被告涉犯幫助詐欺取財及幫助洗錢等罪嫌之犯罪事實，
    雖與前案遭犯罪集團詐騙之告訴人、被害人不相同，然被告
    係以前述交付本案永豐帳戶資料之行為，幫助犯罪集團成員
    得遂行多次詐欺取財及洗錢犯行，則告訴人、被害人雖有不
    同，然仍應屬一行為觸犯數罪名之想像競合犯，是本案與前
    案核屬裁判上一罪之同一案件。而本案係於111年7月19日繫
    屬於本院，此有臺灣高雄地方檢察署111年7月19日雄檢信淡
    （慶）111偵8204字第1119053910號函暨其上本院收狀戳在
    卷可憑，故本案顯係就同一案件向本院重行起訴，於程序上
    自有未合，揆諸前揭規定及說明，爰不經言詞辯論，逕為不
    受理之判決。
據上論斷，應依刑事訴訟法第452條、第303條第2款、第307條，
判決如主文。
中　　華　　民　　國　　111 　年　　 8　　月　　 9　　日
                  刑事第六庭    審判長法　官  陳芸珮
                                      法  官  李爭春
                                      法  官  王雪君
以上正本證明與原本無異。
如不服本判決應於收受送達後20日內向本院提出上訴書狀，並應
敘述具體理由；如未敘述上訴理由者，應於上訴期間屆滿後20日
內向本院補提理由書（均須按他造當事人之人數附繕本）「切勿
逕送上級法院」。
中　　華　　民　　國　　111 　年　　8 　　月　　9 　　日
                                      書記官  蔡靜雯　

附表一：
編號 告訴人 實施詐欺之時間及手法 告訴人匯款日期/金額(新臺幣) 案號 1 簡文婷 告訴人簡文婷於110年8月22日10時許，透過愛派族交友軟體與詐欺集團成員自稱「夜的美先生」認識，並以LINE通訊軟體聯繫，「夜的美先生」向告訴人佯稱：至網路博弈平台輸入資料註冊後，依指示匯款投注即可獲利云云，致其陷於錯誤，而依指示匯款。 110年9月9日12時12分許，以臺灣銀行帳號000-000000000000號網路銀行帳戶，跨行轉帳2萬5000元至本案永豐帳戶內。 111年度偵字第11652號 2 王麗菱 告訴人王麗菱於110年8月間，透過交友軟體IG與詐欺集團成員聯繫並遭佯稱：依推薦之網站平台匯款投資即可獲利云云，致其陷於錯誤，而依指示匯款。 110年9月9日12時26分許，以中國信託商業銀行帳號000-000000000000號網路銀行帳戶，跨行轉帳5萬元至本案永豐帳戶內。 111年度偵字第11652號 3 郭思辰  告訴人郭思辰於110年6月間，透過交友軟體IG與詐欺集團成員互加為LINE好友，詐欺集團成員向告訴人佯稱：匯款投資網站平台，保證獲利，穩賺不賠云云，致其陷於錯誤，而依指示匯款。 110年9月9日12時21分許，以中國信託商業銀行帳號000-000000000000號網路銀行帳戶，跨行轉帳3萬元至本案永豐帳戶內。 111年度偵字第8204號 4 周妤潔  告訴人周妤潔於110年9月9日14時23分許前不詳時間，透過臉書與詐欺集團成員暱稱「馬天陽」之人互加為好友，「馬天陽」向告訴人佯稱：依其介紹網路投資平台匯款後，會有專人教導操作外匯，即可投資獲利云云，致其陷於錯誤，而依指示匯款。 110年9月9日14時23分許，在臺東縣○○鄉○○村000號中華郵政綠島郵局臺東3支局，以臨櫃匯款方式，跨行轉帳14萬631元至本案永豐帳戶內。  111年度偵字第8836號 5 林俊佑  告訴人林俊佑於110年7月27日17時許，透過交友軟體Lemo Lite與詐欺集團成員暱稱「芷晴」之人互加為LINE好友，「芷晴」向告訴人佯稱：匯款跟著她在網路平台投資，可以獲利云云，致其陷於錯誤，而依指示匯款。 ⑴110年9月9日14時38分許，以合作金庫商業銀行帳號000-0000000000000號網路銀行帳戶(下稱合庫網路銀行帳戶)，跨行轉帳5萬元至本案永豐帳戶內。 ⑵110年9月9日14時39分許，以合庫網路銀行帳戶，跨行轉帳5萬元至本案永豐帳戶內。 111年度偵字第8829號 
附表二：
編號 被害人 詐欺時間及方式 匯款時間 匯款金額 1 李欣儀 (提告) 詐騙集團成員於110年8月6日1時許，以通訊軟體向李欣儀誆稱：可投資外匯獲利云云，致李欣儀陷於錯誤，而於右列時間，匯款右列金額至本案永豐帳戶內。 110年9月8日15時46分 3萬元    110年9月8日15時51分 2,831元 2 歐玟利 （提告） 詐騙集團成員於110年8月10日起，以通訊軟體向歐玟利誆稱：可投資黃金期貨獲利云云，致歐玟利陷於錯誤，而於右列時間，匯款右列金額至本案永豐帳戶內。 110年9月9日13時14分 2萬元 3 范鶯嬌 詐騙集團成員於110年7月26日起，以通訊軟體向范鶯嬌誆稱：可在高盛證券網站投資獲利云云，致范鶯嬌陷於錯誤，而於右列時間，匯款右列金額至本案永豐帳戶內。 110年9月9日14時11分 3萬元    110年9月9日14時12分 1萬元